臺灣高等法院刑事判決　　　　 95年度上重更 (一)字第67 號
　上　訴　人
　即　被　告　 丁○○
指定辯護人（法律扶助）　戴銀生　律師
上列上訴人因違反毒品危害防制條例等案件，不服臺灣桃園地方
法院93年度重訴字第90號，中華民國94年8月10日第一審判決（
起訴案號：臺灣桃園地方法院檢察署93年度偵字第13622號、第
15624號），提起上訴，經判決後，由最高法院發回，本院判決
如下：
    主  文
原判決撤銷。
丁○○共同運輸第一級毒品，累犯，處無期徒刑，褫奪公權終身
，扣案之第一級毒品海洛因貳包（海洛因驗餘淨重共計貳玖玖點
公克、純度伍柒點壹壹％，純質淨重壹柒零點玖公克）沒收
銷燬之；扣案空包裝重貳肆點伍捌公克、休閒鞋壹雙沒收之。門
號0000000000號行動電話（不含ＳＩＭ卡）沒收，如
全部或一部不能沒收時，追徵其價額。
    事實及理由
一、構成犯罪要件之事實：
  (一)丁○○因恐嚇案件，經本院於九十年十月三日以九十年度上
    更(二)字第六二七號判決判處有期徒刑二年九月確定，刑期自
    民國九十年十一月二十五日起算（羈押折抵九二八日），於
    九十一年二月八日執行完畢（構成累犯）。
  (二)緣丙○○（業經本院以九十四年度上重訴字第四十二號於九
    十四年十一月十五日判決丙○○共同運輸第一級毒品，處有
    期徒刑拾貳年；案經最高法院判決發回更審，本院以九十五
    年度上重更(一)第二五號審理判決有罪）於九十三年六月間結
    識黃姓中國大陸新娘，該名黃姓大陸新娘於九十三年八月間
    返回中國大陸後，以電話聯絡丙○○表示，其在中國大陸認
    識從事砂石業者，可以販售砂石至臺灣，要丙○○在臺灣找
    尋購買砂石之買主，並可以從中獲得佣金，經丙○○多方聯
    絡，找到桃園縣楊梅鎮埔心地區不知情之砂石業者乙○○有
    意購賣，丙○○與乙○○談妥後，決定一同前往大陸察看。
  (三)丁○○獲悉上情，表示願提供新臺幣（下同）二萬八千元予
    丙○○，但要丙○○前往中國大陸時，順便幫忙其帶東西（
    即海洛因毒品，詳述如下）回臺灣，表示中國大陸那邊會有
    人將東西交給丙○○。丁○○與丙○○及真實姓名不詳綽號
    「小其」之成年男子，三人均明知海洛因係毒品危害防制條
    例第二條第二項第一款規定之第一級毒品；且海洛因應屬鴉
    片類，依行政院依懲治走私條例第二條第四項所公告之「管
    制物品項目及其數額」甲項第四款規定，係管制進出口物品
    ，依同條例第十二條，亦不得自中國大陸私運至臺灣。三人
    乃共同基於運輸及私運屬管制進出口物品之第一級毒品海洛
    因進入我國臺灣之犯意聯絡與行為分擔，而由「小其」者負
    責在中國大陸地區向上手購得第一級毒品海洛因，丙○○則
    擔任交通，前往中國大陸地區將毒品海洛因運輸返回我國臺
    灣。
  (四)謀議既定，丁○○乃於九十三年八月二十日，在高雄市交付
    二萬八千元予丙○○作為報酬，丙○○取得上開二萬八千元
    後，交付其中一萬五千六百元予乙○○購買往返我國與中國
    大陸間之機票。丙○○因颱風延至九十三年八月二十六日，
    與乙○○結伴自我國桃園機場搭乘中華航空公司CI641號班
    機，前往香港後，再轉機至中國福建省福州市，二人投宿華
    威飯店後，丙○○與黃姓大陸新娘聯絡有關砂石之生意，黃
    姓大陸新娘表示運輸砂石的船隻還沒有建好，還不能洽談合
    作事宜，故乙○○於同年月二十八日隻身自行前往廈門，再
    先搭機返回臺灣，而丙○○則由「小其」帶至另一家榕城酒
    店住宿。期間被告丁○○並以其所有之門號0000000000號行
    動電話，與共同被告丙○○在中國大陸所購買電話卡通話，
    交待運輸毒品海洛因之相關事宜。迨於同年月二十九日下午
    ，「小其」交付鞋墊內夾藏有第一級毒品海洛因二包及屬「
    小其」所有之休閒鞋一雙於丙○○，「小其」告知於翌（三
    十）日穿著該雙鞋搭機返台交付丁○○即可。丙○○明知上
    情於九十三年八月三十日下午，以穿著該休閒鞋之方式，由
    中國福建省福州市先折返香港，在香港轉乘華航CI614號班
    機，於同（三十）日下午二十時許，飛機抵達我國臺灣桃園
    國際機場第一航廈入境時，刻意未填寫申報單或口頭申報進
    口。然法務部調查局桃園縣調查站人員早已接獲線索，並報
    請臺灣桃園地方法院檢察署檢察官指揮該航空站人員與桃園
    憲兵隊人員當場在入境時查獲，並自丙○○休閒鞋內扣得所
    運輸之上開第一級毒品海洛因二包（含包裝，海洛因驗餘淨
    重共計二九九．三三公克、空包裝重二四．五八公克、純度
    五七．一一％，純質淨重一七○．九公克），及屬「小其」
    所有供私藏夾帶運送第一級毒品海洛因所用之休閒鞋一雙。
    調查員再於同年十月六日，持臺灣桃園地方法院檢察署簽發
    之拘票，會同桃園憲兵隊員，前往高雄市○○路二○五之一
    號「金三角檳榔攤」，拘提已遭另案通緝之丁○○到案。
二、認定犯罪之積極證據：
  (一)扣案毒品海洛因、休閒鞋證明被告夥同共犯丙○○運輸毒品
    之事實。
  (二)法務部調查局鑑定通知書毒品初步檢驗報告單，證明走私入
    境扣案毒品含有第一級毒品海洛因成分，淨重為二九九．三
    三公克，純度為五．一一％，純質淨重一七○．九五公克，
    包裝重為二四．五八公克之事實
  (三)台北關稅局扣押貨品運輸工具收據及搜索筆錄、財政部台北
    關稅局函，證明查獲被告夥同共犯丙○○之經過。
  (四)丁○○影相資料，證明共同被告丙○○當庭指認丁○○要其
    攜帶毒品運輸來台之事實（見偵字第一三六二二號卷第三八
    頁、偵字第一五六二四號卷第六二頁）。
  (五)通訊監察譯文及錄音帶十一捲、通話紀錄，證明被告丁○○
    、丙○○與「小其」共謀運輸毒品之對話與事實。
  (六)證人乙○○於偵查中供稱「小其」說是丁○○找他的，當時
    丙○○並不認識他等語，證明被告丙○○前往大陸地區，由
    丁○○指示「小其」其人接待及丁○○曾要求其參與走私出
    錢購買海洛因為其拒絕之事實（見偵字第一三六二二號卷第
    九八至一○一頁）。
  (七)照片一張，證明被告運輸毒品之外觀。
  (八)共同被告丙○○於偵查、原審供稱因向丁○○借二萬八千元
    ，丁○○要其協助從帶東西回來，錢就不用還了等語，證明
    被告丙○○與丁○○謀議運輸毒品來台之事（詳見偵字第一
    三六二二號卷第三七、三八、四○、四九、五○、九六、九
    七頁、原審卷第十一、十二、十五、五三、五四、八一、八
    二頁）。
三、被告辯解要旨：
  (一)否認有與丙○○及小其共同何運輸第一級毒品海洛因犯行。
  (二)共同被告丙○○偵查中之供述證據是審判外之陳述，屬傳聞
    證據，無證據能力。
  (三)我只有借二萬八千元給丙○○，因為我以前就認識丙○○，
    丙○○有向我借錢的習慣，我根本不知道丙○○運輸第一級
    毒品海洛因，並未參與丙○○運輸毒品。
  (四)共同被告丙○○原於桃園縣調查站供稱係受「小其」者指使
    運輸毒品來台灣，並未供述係受被告指使運毒，於原審及嗣
    後上訴審均供稱只是單純向被告借錢前往中國大陸交涉砂石
    生意，該兩萬八千元是借款，並非運輸毒品之酬勞，兩萬八
    千元借款，亦只是「小其」說運毒回台灣，毋庸償還該借款
    ，並非被告所言之運毒酬勞，共同被告丙○○是與證人乙○○一同搭機前往中國大陸，由乙○○介紹與小其見面，本件
    共同運輸毒品之共犯應是共同被告丙○○與「小其」及證人
    乙○○三人，丙○○於檢察官偵查中改口供稱是被告允以免
    償還二萬八千元之借錢為酬勞，指使其運毒回台灣是證人乙○○，為逃避其本身涉案誘導蓄意誣諂被告。
  (五)否認監聽譯文是其與共同被告丙○○及「小其」者之對話，
    電話監聽譯文不足以證明被告有共同運輸走私毒品之事實，
    並請求作聲紋之鑑定比對。
四、爭點整理：
  (一)共同被告丙○○運輸走私入境被查獲扣案之毒品是否為第一
    級毒品海洛因。
  (二)共同被告丙○○偵查中之供述證據，是否足以證明被告丁○○約定以兩萬八千元之借款毋庸償還為酬勞與綽號「小其」
    者指使丙○○走私運輸毒品入境，三人間對本件犯行互有犯
    意聯絡與行為分擔。
  (三)電話監聽譯文是否足以證明被告丁○○、丙○○與綽號「小
    其」之對話及是否有共謀運輸第一級毒品海洛因之犯意聯絡
    及行為分擔。
  (四)被告丁○○交付共同被告丙○○兩萬八千元係運輸毒品的報
    酬抑或只是丙○○前往中國旅遊費用單純之借款。
  (五)證人乙○○是否本案之共犯，是否因推諉本件刑責而誘導勾
    串共同被告丙○○誣陷被告丁○○。
五、本院判斷：
  (一)關於共同被告丙○○警詢、偵訊中之供述證據及證人乙○○
    偵查中之證言，有無證據能力部分：
  1.按被告以外之人於檢察事務官、司法警察官或司法警察調查
    中所為之陳述，與審判中不符時，其先前之陳述具有較可信
    之特別情況，且為證明犯罪事實存否所必要者，得為證據，
    刑事訴訟法第一百五十九條之二定有明文。而所謂被告以外
    之人，不以證人為限，共同被告、共犯及被害人於審判外之
    陳述，均屬之；又同法第二百八十七條之二亦明定「法院就
    被告本人之案件調查共同被告時，該共同被告準用有關人證
    之規定」。且為確保被告對證人之詰問權，證人（含其他具
    證人適格之人）於審判中，應依人證之法定程序，到場具結
    陳述，並接受被告之詰問，其陳述始得作為認定被告犯罪事
    實之判斷依據。至於被告以外之人於審判外之陳述，依上揭
    刑事訴訟法特別規定得為證據者，除法律有特別規定或客觀
    上不能受詰問者外，於審判中仍應依法踐行詰問程序。是法
    院就本案調查共同被告丙○○時，自應依人證之規定，亦即
    法院為判斷丙○○警詢時之供述是否可採為認定被告丁○○
    犯行之證據，必於審判中已踐行人證之調查程序（即命為具
    結作證及行交互詰問。）。查被告丙○○之警詢筆錄，係在
    其自由意志下所為陳述，又採一問一答之方式為之，且其於
    警詢中陳述案發過程之細節甚為詳盡，又其於警詢時所為陳
    述之案發經過，對基本事實之陳述始終一致，僅嗣後於原審
    審理中對於被告不利部分避重就輕，雖有部分所述之前後供
    述不一致之情形，然其於警詢中之證述係屬其記憶清楚而較
    為可靠之陳述，且較少權衡利害得失或受他人之干預。且本
    案共同被告丙○○於原審、本院審理中已經到庭證述，其對
    丁○○之案件而言，本質上乃屬於證人，並予被告丁○○詰
    問之機會，則丙○○於原審及本院之供述與警詢時供述不符
    部分，經本院審酌其警詢時之供述，符合前揭刑事訴訟法第
    一百五十九條之二得為證據之要件，自得以其警詢時之供述
    ，作為認定該被告犯行之證據；況共同被告丙○○於原審審
    理時亦坦承其於警詢供稱係受被告丁○○指使前往中國大陸
    與「小其」者見面，由其穿載夾藏海洛因球鞋回台灣等情確
    屬實在（見偵字第一三六二二號卷第四五頁及原審卷第七八
    頁），應認丙○○於警詢中之證述，具有較可信之特別情況
    ，而其此一證述復為證明被告犯罪事實存否所必要者，自具
    有證據能力。
  2.按檢察官職司追訴犯罪，就審判程序之訴訟構造言，檢察官
    係屬與被告相對立之當事人一方，偵查中對被告以外之人所
    為之偵查筆錄，或被告以外之人向檢察官所提之書面陳述，
    性質上均屬傳聞證據。自理論上言，如未予被告反對詰問、
    適當辯解之機會，一律准其為證據，似有違當事人進行主義
    之精神，對被告之防禦權亦有所妨礙；然而現階段刑事訴訟
    法規定檢察官代表國家偵查犯罪、實施公訴，必須對於被告
    之犯罪事實負舉證之責，依法其有訊問被告、證人及鑑定人
    之權，證人、鑑定人且須具結，而實務運作時，偵查中檢察
    官向被告以外之人所取得之陳述，原則上均能遵守法律規定
    ，不致違法取供，其可信性極高，為兼顧理論與實務，乃於
    修正刑事訴訟法時，增列第一百五十九條之一第二項，明定
    被告以外之人於偵查中向檢察官所為陳述，除顯有不可信之
    情況者外，得為證據。證人即共同被告丙○○於警詢、檢察
    官偵訊時供稱：被告丁○○拿二萬八千元給我，並表示協助
    被告丁○○從大陸帶東西回來，大陸那邊會有人將東西交給
    我，我只要負責將東西帶回來就好等語（見九十三年偵字第
    一三六二二號偵查卷第四五頁、第四九頁）。共同被告丙○○於原審九十三年十月二十八偵查中檢察官向原審聲請延長
    羈押訊問時供稱：被告丁○○說要借我二萬八千元，只是叫
    我帶東西回去，錢就不用還了等語（見原審九十三年偵聲字
    第四二四號刑事卷宗影印卷第十七頁、第十九頁）。被告丁○○雖質疑上開偵查筆錄之真實性，經本院前審調取錄音光
    碟勘驗，雖結果錄音不完整（見本院前審九十四年十一月十
    一日準備程序筆錄），惟共同被告丙○○於原審審理時供稱
    其於偵訊時所言實在等語（見原審卷第七十八頁）；於本院
    前審審理中稱：（審判長問：公訴人訊問你說，在大陸時丁○○有打電話給乙○○說要買毒品，你並說丁○○有請你帶
    毒品、乙○○有到大陸買毒品等語是否實在？並提示丙○○
    偵訊筆錄並告以要旨）．．．好像應該是有這樣說。」，是
    共同被告丙○○前開偵查筆錄，雖錄音不完全，其筆錄內容
    應屬實在，而具有證據能力。
  3.又證人乙○○於調查站時證稱與丙○○同往中國大陸福州接
    洽砂石生意，機票費用各自支付，檢察官偵查中具結證稱知
    道「小其」有託東西給丙○○帶回台灣給丁○○．．．小其
    主動到福州華威飯站找丙○○，據我了解小其與丙○○不認
    識，小其說是丁○○找他，他才找到丙○○。對於丙○○與
    「小其」碰面之過程，共同被告丙○○於同日偵查中亦供稱
    如乙○○所言。另證人乙○○於同日偵查中亦證稱丁○○曾
    於電話中說要我出錢給小其買四號海洛因，被我拒絕等語（
    見偵字第一三六二二號卷第九三、九七、九八頁）。按被告
    以外之人於偵查中向檢察官所為之陳述，除顯有不可信之情
    況者外，得為證據。又被告以外之人於審判外之陳述，雖不
    符前四條之規定，而經當事人於審判程序同意作為證據，法
    院審酌該言詞陳述或書面陳述作成時之情況，認為適當者，
    亦得為證據。當事人、代理人或辯護人於法院調查證據時，
    知有第一百五十九條第一項不得為證據之情形，而未於言詞
    辯論終結前聲明異議者，視為有前項之同意。刑事訴訟法第
    一百五十九條之二第二項、第一百五十九條之五定有明文。
    被告對於上開證言未反對其證據能力，亦未於言詞辯論終結
    前聲明異議，故本院認證人乙○○於偵查中之證言，得為證
    據。
  (二)共同被告丙○○運輸走私入境被查獲扣案之毒品是否為第一
    級毒品海洛因：
  1.共同被告丙○○於九十三年八月三十日下午，穿著扣案休閒
    鞋，自中國大陸福建省福州市至香港，再轉機搭乘華航CI61
    4班機飛扺臺灣桃園機場第一航廈，並於通關時為警查獲所
    穿休閒鞋內藏毒品海洛因二包之事實，業據證人即共同被告
    丙○○於偵查（九十三年度偵字第一三六二二號）、原審（
    九十三年度重訴字第九十號）、本院另案（九十四年度上重
    訴字第四十二號）及本案審理時坦承不諱，且有臺北關稅局
    扣押貨物運輸工具收據暨搜索筆錄影本、照片一張等在卷可
    稽，並有供被告丙○○私藏夾帶俾運輸毒品所用之休閒鞋一
    雙扣案足佐（均見九十三年度偵字第一三六二二號偵查卷）
    。
  2.共同被告丙○○所挾帶入境之白色粉末二包，經送法務部調
    查局以化學呈色法、氣相層析質譜儀分析法，鑑定結果，均
    檢出含有第一級第６項毒品海洛因成分，含包裝，海洛因驗
    餘淨重共計二九九．三三公克、空包裝重二四．五八公克、
    純度五七．一一％，純質淨重一七○．九公克，亦有該局九
    十三年九月二十九日調科壹字第080008231號鑑定通知書附
    卷可憑（見九十三年度偵字第一三六二二號偵查卷第八二頁
    ），為本案不爭之事實。
  (三)共同被告丙○○偵查中之供述證據，是否足以證明被告丁○○約定以兩萬八千元之借款毋庸償還為酬勞與綽號「小其」
    者指使丙○○走私運輸毒品入境，三人間對本件犯行互有犯
    意聯絡與行為分擔：
  1.查共同被告丙○○九十三年九月十三日於偵查中供稱「（問
    ：認得要你帶海洛因之人？）我認得」、「（『提示丁○○
    的照片』能否認得？）就是幫我出錢跟護照的人」、「（休
    閒鞋帶回台灣要交給他？）丁○○說會叫人到機場接我．．
    ．小其是基隆人跑到大陸，鞋子是小其交給我，我的鞋子被
    丟掉．．．丁○○是海洛因的貨主，我知道帶回台灣是他要
    收的」等語（見偵字第一三六二二號卷第三七、三八頁）。
    同年九月二十一日在調查站供稱「丁○○拿二萬八千元給我
    ，並表示這筆錢不用還，但是要麻煩我從大陸帶東西回台灣
    ．．．龔表示大陸那邊會有人將東西整理好．．．小其於八
    月二十九日晚上拿了一雙休閒鞋到飯店給我，表示那是丁○○的東西，叫我不要管．．．九十三年八月三十日在調查站
    接受訊問時，因怕丁○○會找我家報復，所以才沒有據實供
    述．．．」，同日檢察官偵查中供稱「調查站筆錄有按照我
    的陳述記載．．．起先我向甲○○借，甲○○介紹丁○○給
    我，丁○○就借錢給我．．．他說幫我從大陸帶東西回台灣
    ，錢就不還了．．．」（同上偵查卷第四五、四六、四九頁
    ），於同年十月五日在偵查中供稱「．．．我願意當污點證
    人指證叫我帶毒品的人就是丁○○，他現在住在高雄開店，
    我有跟調查站作完全的陳述」（同上卷第七九頁），九十三
    年十一月二十四日偵查中供述「（丁○○拿二萬八千元給你
    要拿東西回台灣，二萬八千元就不須要還？）是．．．小其
    叫我把東西拿給丁○○．．．小其是丁○○聯絡他來找我．
    ．．我到時有打電話給丁○○說我住華威飯店．．．」、「
    （依據同天通訊監察紀錄，你跟丁○○說妥當了，且雙方說
    這東西不能讓任何人碰到？）我有這樣說」、「（二萬八千
    元是何錢？）小其跟丁○○都有告訴人說帶毒品回台灣，錢
    就不用還．．．我現在說的才是實話」等語（同上偵查卷第
    九九、一○二頁）。嗣於原審復坦承有檢察官起訴書所載之
    犯罪事實，並供述鞋子是小其在福州榕城飯店交給我．．．
    丁○○說要拿東西給我帶回台灣的人會到飯店來找我，那個
    人綽號叫小其．．．小其說這是丁○○要我幫他帶回去的東
    西，我問他是什麼東西，他只跟我說是違禁品，是有毒的東
    西，在大陸住宿旅遊費用都是丁○○提供我的，．．．對通
    訊監訊察譯文、通話紀錄，沒有意見．．．小其在二十九日
    把藏有毒品的鞋子交給我時，他不放心隔天早上還跑到飯店
    來找我，剛好丁○○打電話給我，問我東西怎麼樣．．我就
    把電話拿給小其聽．．．在偵查中所言都實在」等語（見原
    審卷第九、十至十四頁）。共同被告丙○○於原審審判程序
    復供承「在調查站及九十三年十一月二十四日偵查中所言都
    實在．．．跟丁○○沒有過節．．．八月二十九日晚上十八
    時四十四分，那通電話是我跟丁○○的通話．．．電話中丁○○有說鞋子不能讓任何人動到．．．小其叫我鞋子穿回去
    ，把鞋子交給丁○○，小其跟我講鞋子裡面藏有毒的東西．
    ．．」等語在卷（見原審卷第七八至八二頁）。
  2.共同被告丙○○之自白均係出於自由意志，依法定程序而製
    作，並無不正方法取供之情事，具有可信性之特別情況，且
    為證明犯罪事實之存否所必要，依傳聞法則之例外，具有證
    據能力，已詳如前述。依上所述共同被告丙○○之自白，丙○○與證人乙○○相約前往中國大陸福州接洽砂石生意，因
    旅費拮据向案外人甲○○即丁○○之姐夫借款，丁○○獲悉
    上情，允以借款，惟約定從中國大陸攜帶東西回台灣，事成
    之後借款毋庸償還為酬勞，大陸方面會有人出面聯絡並交付
    攜回台灣之物品，而綽號「小其」者，即於丙○○抵達福州
    後，因丙○○打電話告知丁○○在福州投宿之飯店，由丁○○聯絡「小其」前往華威飯店與丙○○見面，由小其搭線確
    定丙○○是運輸毒品回台灣的人選，即將夾藏有毒品海洛因
    的休閒鞋交付丙○○穿載回台灣，小其者亦告知運毒回台灣
    入境，事成之後，欠丁○○之借款毋庸償還，而共同被告丙○○、小其與被告丁○○於丙○○逗留福州期間有相互之電
    話通聯 (詳後述)，丙○○亦知道夾藏於休閒鞋內之違禁物
    是毒品，不可讓其他人動到，乃竟將之穿載回台灣而被查扣
    如事實欄所載之毒品海洛因，足證被告丁○○與丙○○及綽
    號小其之人對本件走私運輸毒品互有犯意聯絡、行為分擔甚
    明。
  3.共同被告丙○○於案發時雖未供稱指使其運毒者為被告丁○○，僅稱共犯是綽號「小其」之人，並無其他共犯，且嗣後
    於審判中改口供稱與丁○○只是單純之借貸關係，允諾毋庸
    償還借款者是小其所言，並非被告丁○○承諾運輸毒品之代
    價，最高法院發回意旨亦質疑事實認定與卷內證據不符。惟
    查：共同被告丙○○於案發之分，因被告丁○○及案外人甲○○等人知其家住處，畏懼家人受到報復而不敢供出實情，
    嗣向檢察官表示願轉為污點證人而據實陳述，業據其於偵查
    中供明在卷，已如前述，故其於案發之初，因顧忌家人會受
    到報復，對案情與共犯有所隱瞞，核屬人之常情，而嗣後因
    坦承犯行，且供出幕後主謀，犯後態度良好，可獲減輕量刑
    之機會，亦在情理之列，自不能以案發之初未供出係受被告
    丁○○指使運毒，執為被告未參與本件共犯之有利證據，而
    共同被告丙○○與被告丁○○間並非僅單純之借貸關係（詳
    後述），嗣後被告丁○○與小其均對丙○○允諾運毒回台灣
    ，事成之後，兩萬八千元毋庸償還，顯係被告丁○○與小其
    承諾丙○○參與共同運毒之酬勞，被告丁○○所辯是小其片
    面約定丙○○運毒之代價，執為其未參與犯罪之論據，顯無
    可採。
  (四)電話監聽譯文是否足以證明被告丁○○、丙○○與綽號「小
    其」之對話及是否有共謀運輸第一級毒品海洛因之犯意聯絡
    及行為分擔：
  1.被告丁○○於案發前，以門號0000000000號行動電話，與被
    告丙○○0000000000號門號，及丙○○在中國大陸所購買電
    話卡之通話內容，及被告丁○○與其姊夫甲○○、「小其」
    等之通話內容，經原審審理時提示被告丙○○、丁○○，而
    被告丁○○、丙○○對於被告丁○○門號0000000000號行動
    電話電話監聽譯文，於經閱上開電話監聽譯文後，二人亦承
    認該部分內容，係渠等當時對話之內容無訛，被告丁○○亦
    坦承使用門號0000000000號行動電話（見原審卷第七六、八
    一、一六一頁）。而渠等對話之時間與內容情形為：
  九十三年八月二十三日十時二十三分，被告丁○○（小智）
    打電話給被告丙○○（鍾仔）對話稱：「丁○○：你來啊。
    丙○○：現在？我剛才去你那邊，你不在。丁○○：我在睡
    。丙○○：那裡等你，檳榔攤。丁○○：好。丙○○：何時
    。丁○○：現在。丙○○：你錢拿到了沒，我家要安頓一下
    。丁○○：都還沒有拿到。丙○○：那家裡怎麼辦？丁○○
    ：當面談。」。
  九十三年八月二十六日被告丁○○姊夫甲○○持用00000000
    00號打電話與被告丁○○對話稱：「甲○○：我要跟你商量
    一下，我昨天聽老鍾（丙○○）在說你那邊不夠，…他（丙○○）說昨天他老婆在吵。丁○○：他老婆永遠不滿足，鍾
    （丙○○）的意思是要先拿？甲○○：他昨天向你拿五千，
    他要先拿二萬元註冊及繳車子。丁○○：最多再給他一萬元
    。甲○○：他下午跟你聯絡時，你明著跟他講錢不夠。」。
  九十三年八月二十九日十三時四分被告丁○○打電話與在大
    陸之被告丙○○對話稱：「丁○○：你昨天怎沒打給我？丙○○：不方便。丁○○：為什麼？丙○○：我告訴你，朋友
    拿到，完工了。丁○○：那好，不要給人家知道什麼時候？
    …。」（被告丁○○與在大陸之「小其」持用被告丙○○行
    動電話之通話內容）。
  九十三年八月二十九日下午十八時四十四分，被告丁○○打
    電話與在大陸之被告丙○○對話稱：「丁○○：妥當了？有
    問題嗎？丙○○：對我在貨車，剩下的回去再談。丁○○：
    啊，同樣時間？丙○○：嘿！丁○○：那我明天上北部接你
    。丙○○：好。丁○○：不然叫大頭去接你。丙○○：ＯＫ
    。丁○○：我告訴你不能讓任何人動到。丙○○：我知。丁○○：那我上去，幾點？丙○○：香港4點多。」。
  2.由前開共同被告丙○○於九十三年八月二十六日前往大陸之
    前，被告丁○○與丙○○上開電話通話內容觀之，並未提及
    被告丙○○向被告丁○○借錢之情事，僅有被告丙○○一再
    向丁○○要錢安頓家裡，若被告丁○○所辯被告丁○○僅是
    借錢一節為真，則何以共同被告丙○○在電話中詢問丁○○
    ：「那家裡怎麼辦？」時，丁○○竟稱：「當面談。」，如
    此詭異不欲人知，有違常情，核與前揭被告丙○○所供丁○○允諾其前往中國大陸帶回東西，則二萬八千元毋庸償還之
    供述相符。足見被告丙○○對丁○○要其前往大陸攜帶運輸
    毒品海洛因入境有所認識，而丁○○交予被告丙○○之二萬
    八千元，即為運輸第一級毒品海洛因之代價。
  3.再從被告丁○○行動電話與丙○○及小其三人在九十三年八
    月二十九日，丙○○在中國大陸福州期間所使用易付卡電話
    通聯監聽譯文，顯示丁○○質問事情是否辦妥及警告丙○○
    不得讓人動到並聯繫會派一位綽號「大頭」的人前往機場接
    機等內容，核與前述共同被告丙○○於偵查中所供電話監聽
    譯文內容實在，我確有這樣說，小其有跟我說鞋子內藏有毒
    品．．．電話中丁○○有說鞋子不能讓任何人動到．．．等
    情節相符。共同被告丙○○於偵查中一再供稱電話監聽譯文
    的內容均屬實，益足證被告丁○○、共同被告丙○○與綽號
    小其者對本件走私運輸毒品互有犯意聯絡與行為分擔。被告
    丁○○雖否認電話監聽譯文內容請求作聲紋比對鑑定，惟查
    ，被告丁○○坦承使用0000000000號行動電話，且與丙○○
    之行動電話有聯絡，雖辯稱該0000000000號行動電話於九十
    三年九月份或九十三年十月六日被逮捕前半個月已經遺失了
    ，但又稱曾經以其行動電話與丙○○使用之0000000000及大
    陸手機00000000號行動電話通聯（詳見偵字第一五六二四號
    卷第六九頁），共同被告丙○○供稱在大陸的時候，都是丁○○打電話給我，他打電話的時候都叫我把電話拿給小其聽
    ．．．八月二十九日下午十八時四十四分的那一通行動電話
    是我親自接聽的．．．那通電話說「不能讓任何人動到」，
    是小其有帶鞋子過來，小其也說鞋子不要讓人動到，丁○○
    的意思是說，小其拿來的東西不要讓人家動到．．．裡面有
    毒．．．等語（見原審卷第五三、五四頁）。參以證人即與
    共同被告丙○○一同前往大陸之乙○○於檢察官偵訊時證稱
    ：丁○○有找我說要買四號海洛因，我拒絕，在臺灣，跟我
    到大陸時，丁○○都有跟我說，甚至丁○○要我出錢給「小
    其」，我都予以回絕等語（見九十三年偵字第一三六二二號
    偵查卷第一○一頁），堪認被告丁○○於丙○○前往中國大
    陸福州期間有利用其行動電話與丙○○、小其聯絡有關走私
    毒品之事宜，為毋庸置疑之事實，姑不論電話是丙○○本人
    接聽或由「小其」接聽後轉達丁○○之指示，要屬彼此共同
    犯意之聯絡方式，對被告丁○○要求聲紋鑑定比對，因事證
    已明確，核無必要。
  4.至證人丙○○雖一度證稱：扣案的休閒鞋是我拿一百五十人
    民幣給「小其」，「小其」幫我購買的云云。惟此與被告丙○○於原審九十三年十月二十八日偵查檢察官向原審聲請延
    長羈押訊問時供稱：我入境所穿之休閒鞋，是「小其」在大
    陸拿給我穿，「小其」跟我說我穿的皮鞋舊舊的，不要穿了
    ，把他丟掉等語（見原審九十三年偵聲字第四二四號刑事卷
    宗影印卷第十七頁、第二十頁）；於原審訊問時陳稱：「小
    其」拿鞋子給我時說這是被告丁○○要我帶回去的東西，我
    有問「小其」什麼東西，「小其」只跟我說是違禁品，是有
    毒的東西而已，「小其」在九十三年八月二十九日把藏有毒
    品的鞋子交給我後，他不放心隔天早上還跑到飯店來找我，
    剛好被告丁○○打電話給我，問我東西這麼樣，我說不知道
    ，我就把電話拿給「小其」聽等語（見原審九十三年十二月
    二十八日審理筆錄第五頁、第八頁），所述不符。被告丙○○既然係自被告丁○○處取得報酬，聽從被告丁○○之指示
    前往大陸攜帶運輸毒品返臺，顯見該藏有毒品海洛因之休閒
    鞋，即為被告丁○○要被告丙○○運輸入境之物，是證人丙○○上開翻異之證言，要屬為推卸自己刑責，並屬迴護被告
    丁○○之詞，不足採信。
  (五)被告丁○○交付共同被告丙○○兩萬八千元係運輸毒品的報
    酬抑或只是丙○○前往中國旅遊費用單純之借款：
  1.被告丁○○於本院前審再辯稱：案發之前就有借錢給共同被
    告丙○○，此次亦係單純借錢給丙○○，而非給付走私毒品
    之代價，有其姊夫甲○○、姊姊龔翔琳知道，並於九十四年
    十月三日所具答辯狀提出丙○○名義簽發之面額各二萬元，
    九十三年七月二十八日商業本票影本二紙為證等語。惟查：
    證人甲○○於本院前審證稱：「（丁○○之前與丙○○是否
    認識？）不認識，是我介紹的。」、「（丙○○借錢時，你
    在場嗎？）我帶去認識之後，就離開。」、「（【丁○○】
    有無向你說要借三萬元？）我當時說我沒有這麼多錢，就介
    紹他去找丁○○借錢。」、「（借錢的情形你瞭解嗎？是否
    在場？）我介紹他們認識後，利息的計算我並不知道。」；
    證人龔翔琳於本院前審證稱：「（甲○○與丙○○間是否有
    金錢往來？）偶而，有急用時才有，都是幾千元的往來。」
    、「（就你所記得，丙○○是否有向你們借數萬元的借款？
    ）沒有。」、「（你知道丙○○向丁○○借錢的情形？）我
    知道丙○○有向我弟弟丁○○借錢好幾次但是確實的次數及
    金額我均不清楚。我也都不在場。」、「（你怎麼知道有好
    幾次？）是我先生告訴我的。」。由證人甲○○、龔翔琳之
    證言可知，渠二人均未目睹共同被告丙○○有向被告丁○○
    借錢之事。至於本票事，證人即共同被告丙○○於本院前審
    證稱：「（你開本票給丁○○是自己親自開的？）是的。我
    有開過三張給他。」、「你親自寫是否蓋手印？）是的。」
    「（本院審卷附本票是你自備或丁○○提供？）丁○○提供
    。」、「本院卷附本票是否你自己填寫？（提示本院卷附本
    票並供予辨識）本票上面的字跡不是我的。」、「（本票上
    的指印是你的？）不像。」、「（丁○○在何處拿錢給你？
    ）在高雄小港區的檳榔攤，時間大約是九十三年八月某日。
    確實的時間我忘記了，應該是八月二十三或二十四日。」等
    語。是證人即共同被告丙○○於所證述本票有三張、卷附本
    票非其字跡、指紋，與被告之主張亦不同。況且本票日期係
    九十三年七月二十八日，與本案發生日期九十三年八月厎，
    亦相差一個月，此與上開事證不相符合。參以前揭共同被告
    丙○○前往中國大陸前在九十三年八月二十三日與被告丁○○間之電話監聽譯文，並未明言雙方借款及約定利息及償還
    方式之對話，而僅以丙○○須安定家裡妻小，另外丁○○表
    示有些話須當面談等詭異之交談內容等情參互以觀，且被告
    丁○○復未提出任何積極證據以證明其所言為實，其所辯給
    付被告丙○○之二萬八千元係屬借款，要屬事後飾卸之詞，
    委無足採。而共同被告丙○○於本院前審及本院更審審理時
    雖稱：「（事成後，丁○○是否有說向丁○○借的二萬八千
    元不用還？）是小其說的」，與丁○○間只是單純借款並約
    定有高額之利息，十天償還利息三千元，須償還三萬元等語
    ，然其又稱不知小其與丁○○是否認識，則丙○○既係向被
    告丁○○借錢，則何以「小其」之人可免除其債務，且其於
    本院交互詰問另稱二萬八千元之借款分兩次拿，先拿五千元
    ，然又急於用錢買來回之機票一萬五、六千元，此與一般急
    須高利借款，一次給付，而另於借款當時即簽發借款包含利
    息之借貸習慣有異，顯有悖於常情，所辯顯係迴護被告之詞
    ，不足採信。
  2.被告丁○○復辯稱：被告丙○○不可能因為二萬八千元之代
    價，而甘冒觸犯運輸第一級毒品海洛因最輕本刑無期徒刑以
    上之罪云云。惟此僅涉及個人價值判斷的問題，不能以被告
    丁○○主觀想法，而推認被告丙○○不會因二萬八千元之代
    價，而為被告丁○○從大陸運輸第一級毒品海洛因返國。被
    告丁○○上開辯解，並不足為有利於其之認定。
  (六)證人乙○○是否本案之共犯，是否因推諉本件刑責而誘導勾
    串共同被告丙○○誣陷被告丁○○：
    被告之選任辯護人雖辯稱共同被告丙○○與證人乙○○一齊
    購買往回中國大陸機票搭機前往福州，住同一旅館，證人乙○○可能是幕後指使丙○○走私毒品之其他第三位共犯，丙○○在與證人乙○○接受檢察官偵訊時，曾有暫停情形，乙○○曾在旁小聲教唆丙○○去作不實之陳述，因而相互勾串
    誣諂丁○○等語。惟查：共同被告丙○○在偵審中所供述之
    共犯除小其之外，第三位共犯即是被告丁○○，雖另供出有
    另位共犯綽號「光頭」仍在檢調機關追查中，始終堅稱與乙○○只是同班飛機前往中國福州接洽砂石生意，乙○○並非
    共犯。而證人乙○○始終否認涉案，除於本院交互詰問時陳
    稱因丙○○有告訴我幫忙介紹砂石，因此搭同一班飛機前往
    大陸，嗣後接洽不成即先行離開福州前往廈門再返回台灣，
    直到丙○○被調查局通知，才知道丙○○走私毒品被逮捕，
    在檢察官偵查時，只是規勸丙○○要坦承認罪等語。共同被
    告丙○○在本院以證人身分接受交互詰問時亦證稱乙○○只
    有說要交保，就要誠實自白等語在卷。此外，證人乙○○亦
    經檢調機關查無涉案之具體事證，被告選任辯護人砌詞臆測
    被告丁○○係因共同被告丙○○與證人乙○○勾串誣陷一節
    ，洵無可採。
  (七)綜上所述，本件事證明確，被告丁○○所辯各節，均不足採
    ，被告丁○○與被告丙○○、「小其」共同運輸並私運第一
    級毒品海洛因入境之犯行，堪予認定，應予依法論科。
六、論罪科刑之法律：
  (一)查海洛因係毒品危害防制條例第二條第二項第一款規定之第
    一級毒品；且海洛因應屬鴉片類，依行政院依懲治走私條例
    第二條第四項所公告之「管制物品項目及其數額」甲項第四
    款規定，係管制進出口物品。而被告丁○○、丙○○共同自
    中國大陸地區私運物品進入我國台灣地區，以私運物品進口
    論，適用懲治走私條例規定處斷，此觀該條例第十二條之規
    定自明。被告丁○○、丙○○共同自私運之起點中國大陸地
    區私運管制物品即第一級毒品進口部分，係犯上開條例第十
    二條、第二條第一項之準走私罪（最高法院九十二年度台上
    字第三四七一號判決參照）。查懲治走私條例第二條規定於
    九十五年五月三十日固經修正公布，並於九十五年七月一日
    施行，惟此次修正係刪除該條第二項之常業走私罪，原第一
    項條文並未更動，故此部分不生新舊法比較之問題，合先敘
    明。
  (二)核被告丁○○所為，係犯毒品危害防制條例第四條第一項之
    運輸第一級毒品罪，及懲治走私條例第十二條、第二條第一
    項之準走私罪。被告丁○○與被告丙○○、綽號「小其」之
    成年男子，就所犯上開各罪間，有犯意聯絡及行為分擔，均
    為共同正犯。其運輸前後非法持有海洛因之低度行為為運輸
    之高度行為所吸收，不另論罪。又被告丁○○以一行為觸犯
    前揭運輸第一級毒品罪、準走私罪二罪名，為想像競合犯，
    應依刑法第五十五條之規定，從一重之運輸第一級毒品罪處
    斷。又被告丁○○前因恐嚇案件，經本院九十年度上更(二)字
    第六二七號判決判處有期徒刑二年九月確定，於九十一年二
    月八日執行完畢，此有本院被告前案紀錄表附卷可參，其前
    受有期徒刑之執行完畢，於五年以內再犯本罪，為累犯，因
    本件法定本刑為死刑、無期徒刑部分，依法不得加重，應僅
    就得併科罰金之部分加重其刑。
七、撤銷改判之理由：
  (一)按毒品危害防制條例第十八條第一項規定，得諭知沒收並銷
    燬之者，以查獲之毒品及專供製造或施用毒品之器具為限，
    並不及於可與毒品分離之外包裝。而毒品外包裝既係用於包
    裹毒品，防其裸露、潮濕，便於攜帶，亦係供運輸毒品所用
    之物，應依同條例第十九條第一項之規定宣告沒收之，方屬
    適法。本件原審判決理由三、之(一)：敘明「扣案之第一級毒
    品海洛因二包（含包裝，海洛因驗餘淨重共計二九九．三三
    公克、空包裝重二四．五八公克、純度五七．一一％，純質
    淨重一七○．九公克），係毒品危害防制條例第二條第二項
    第一款所列之第一級毒品，應依同條例第十八條第一項前段
    規定宣告沒收並銷毀之」（見原判決第七頁、第八頁），並
    於判決主文第二項諭知：「扣案之第一級毒品海洛因貳包（
    含包裝，海洛因驗餘淨重共計貳玖玖點公克、空包裝重
    貳肆點伍捌公克、純度伍柒點壹壹％，純質淨重壹柒零點玖
    公克）沒收銷毀之」。而將其中可與毒品分離、重二四．五
    八公克之包裝物依毒品危害防制條例第十八條第一項之規定
    諭知沒收並銷燬之，依上開說明，有適用法則不當之違誤。
  (二)查懲治走私條例第二條規定於九十五年五月三十日修正公布
    ，並於九十五年七月一日施行，原審未及比較說明，容有未
    洽。
  (三)又門號0000000000號行動電話（不含ＳＩＭ卡）係被告丁○○用與共同被告丙○○聯絡運輸毒品之用，係供犯罪所用之
    物，且為被告丁○○所有，已如前述，原審未諭知沒收，亦
    有未當。
  (四)被告上訴意旨否認犯罪雖未足採，但原判決既有前揭可議之
    處，仍屬無可維持，應由本院將原判決撤銷改判。
八、量刑審酌之理由：
    爰審酌被告丁○○正值壯年，為圖不法利益暴利，竟幕後操
    縱主謀以二萬八千元代價指使共同被告丙○○走私毒品海洛
    因，將嚴重危害國人身心健康之第一級毒品海洛因走私運輸
    來臺，幸因司法調查人員及時查獲而渠無視政府反毒決心，
    而其所運輸之第一級毒品海洛因數量非微，情節非輕，其犯
    後矢口否認犯行毫無悔意之態度等一切情狀，量處被告無期
    徒刑，並依法宣告褫奪公權終身，以資懲儆。
九、沒收
  (一)扣案之第一級毒品海洛因二包（不含包裝），海洛因驗餘淨
    重共計二九九．三三公克、純度五七．一一％，純質淨重一
    七○．九公克），係毒品危害防制條例第二條第二項第一款
    所列之第一級毒品，應依同條例第十八條第一項前段規定宣
    告沒收並銷燬之。
  (二)扣案毒品二包之外包裝（空包裝重二四．五八公克），係供
    犯運輸第一級毒品罪所用；扣案之休閒鞋一雙，係共犯「小
    其」交付予被告丙○○，亦係供私藏夾帶運輸第一級毒品海
    洛因所用，已據共同被告丙○○供承無誤，爰依同條例第十
    九條第一項規定宣告沒收。又上開物品既經扣案，自無全部
    或一部不能沒收之情形，即毋庸依同條項之規定另諭知如全
    部或一部不能沒收時，追徵其價額。另門號0000000000號行
    動電話（不含ＳＩＭ卡）係被告丁○○用與共同被告丙○○
    聯絡運輸毒品事宜之用，係供犯罪所用之物，且為被告丁○○所有，應依同條例第十九條第一項規定宣告沒收，如全部
    或一部不能沒收時，追徵其價額。
  (三)另共同被告丙○○使用臺灣、大陸來回之機票，及食宿費用
    ，係被告丙○○自被告丁○○取得款項支付，復已因消費使
    用而無價值，且非直接供本件犯罪所用或所得之物，自不得
    予以宣告沒收，併予敘明。
十、適用法條：
  (一)程序法方面：刑事訴訟法第369條第1項前段、第364條、第2
    99條第1項前段、第368條。
  (二)實體法方面：毒品危害防制條例第4條第1項、第18條第1項
    前段、第19條第1項，懲治走私條例第2條第1項、第11條、
    第12條，刑法第11條、第28條、第55條、第47條、第38條第
    1項第2款、第37條第1項。
本案經檢察官吳慧蘭到庭執行職務。
中　　華　　民　　國　　96　　年　　1 　　月　　23　　日
　　　　　　      刑事第五庭  審判長法　官  吳    敦
                　　　　　　　　　  法　官  張 傳 栗
　　　　　　　　　　　　　　　　　  法　官  吳 啟 民
以上正本證明與原本無異。
如不服本判決，應於收受送達後十日內向本院提出上訴書狀，其
未敘述上訴之理由者並得於提起上訴後十日內向本院補提理由書
（均須按他造當事人之人數附繕本）。
                                    書記官  江 采 廷
中　　華　　民　　國　　96　　年　　1 　　月　　24　　日
附錄：本案論罪科刑法條全文
毒品危害防制條例第4條第1項：
製造、運輸、販賣第一級毒品者，處死刑或無期徒刑；處無期徒
刑者，得併科新臺幣一千萬元以下罰金。
毒品危害防制條例第18條第1項：
查獲之第一、二級毒品及專供製造或施用第一、二級毒品之器具
，不問屬於犯人與否，均沒收銷燬之；查獲之第三、四級毒品及
製造或施用毒品之器具，無正當理由而擅自持有者，均沒入銷燬
之。但合於醫藥、研究或訓練之用者，得不予銷燬。
毒品危害防制條例第19條第1項：
犯第4條至第9條、第12條、第13條或第14條第1項、第2項之罪者
，其供犯罪所用或因犯罪所得之財物，均沒收之，如全部或一部
不能沒收時，追徵其價額或以其財產抵償之。
懲治走私條例第2條第1項：
私運管制物品進口、出口逾公告數額者，處七年以下有期徒刑，
得併科新臺幣三百萬元以下罰金。
